【裁判字號】    88,婚,1194
【裁判日期】    890114
【裁判案由】    離婚
【裁判全文】
臺灣高雄地方法院民事判決  八十八年度婚字第一一九四號
    原      告  甲○○
    訴訟代理人  張榮作  律師
    被      告  乙○○        .
右當事人間離婚事件，本院判決如左：
    主    文
准原告與被告離婚。
訴訟費用由被告負擔。
    事    實
甲、原告方面：
一、聲明：求為判決如主文所示。
二、陳述：
（一）按兩造於民國五十六年間結婚，婚後育有長男蘇文進、次男蘇文慶、長女蘇淑
      娟，惟被告於婚後即不事生產終日遊手好閒，並時常無故離家出走，且被告之
      精神狀態極不穩定，常有暴力傾向，如兩造間稍有爭執或是向原告要不到錢，
      被告即會出手毆打原告，原告多次隱忍，然被告仍始終不改其暴力行為，而三
      十多年來，被告之行為始終不變，爰將其行為詳述如下‥民國七十五年間因被
      告積欠他人賭債，致使全家由高雄縣阿蓮鄉石安村躲債至高雄縣阿蓮鄉清蓮村
      ，惟被告乃不改其好賭本性，繼續簽睹大家樂、六合彩，沒錢時即以暴力方式
      向原告索取金錢，而如原告無法提供其金錢，即毆打原告，或是持刀威脅原告
      ，揚言要殺害原告母子四人，當時三名子女不過分別就讀國中及國小。原告因
      不堪被告之虐待，乃於民國八十一年被告無故離家期間時，與兩名子女搬遷至
      高雄縣阿蓮鄉○○路，惟不久被告又找上門，且仍不改其暴行，一再向原告索
      取金錢或加以暴力相向。原告無奈乃又於民國八十八年七月間搬遷至高雄縣阿
      蓮鄉○○路一三五巷三四號，惟仍遭被告尋獲，現今被告時常於原告上班途中
      阻攔原告並要求原告給付其金錢，甚者時常於半夜至原告住處吵鬧，如原
      告拒絕開門，被告即會用力拍打大門，製造聲響，引起鄰居側目，並揚言欲縱
      火燒房屋。
（二）按「夫妻之一方受他方不堪同居之虐待者，他方得向法院請求離婚」、「有前
      項以外之重大事由，難以維持婚姻者，夫妻之一方得請離婚」民法第一千零五
      十二條第一項第三款、第二項定有明文。本案被告自婚後三十多年來，不事生
      產且精神狀態始終不穩定，常對原告暴力相向，而原告以一未識字之弱女子獨
      力扶養兩名子女隱忍三十多年，且時常生活在原告暴力陰影下，被告所為造成
      原告精神上極大之痛苦、實已達不堪繼續同居之情形，原告已無法再與被告繼
      續維持婚姻。從而依上述規定，原告自得請求判決離婚。為此狀請鈞院鑒核，
      賜判決如訴之聲明，以保權益。
三、證據：提出戶籍謄本一件、聲請調解筆錄一份為證，並請求訊問證人蘇文進、蘇
    文慶、蘇淑娟。
乙、被告方面：
一、聲明：求為判決駁回原告之訴。
二、陳述：原告所言均不實在，被告並無毆打原告或賭博之行為，不知原告為何離家
    ，被告亦無恐嚇原告要殺死全家人及小孩，小孩所為證詞皆不實在。
    理    由
一、按夫妻之一方受他方不堪同居之虐待者，得向法院請求離婚，民法第一千零五十
    二條第一項第三款定有明文；而所謂不堪同居之虐待，依最高法院三十四年台上
    字第三九六八號判例意旨所示，係指予以身體上或精神上不可忍受之痛苦，致不
    堪繼續同居者而言，另大法官會議釋字第三七二號解釋亦表示：「不堪同居之虐
    待應就具體事件衡量五十二條第一項夫妻之一方受他方虐待所受傷害之嚴重性，
    斟酌當事人之教育程度，社會地位及其他情事，是否已危及婚姻關係之維繫以為
    斷。若受他方虐待已逾夫妻通常所能忍受之程度而有侵害人格尊嚴與人身安全者
    ，即不得謂非受不堪同居之虐待」，則原告據以訴請不堪同居之虐待為離婚事由
    者，應以夫妻一方之行為，對他方之人格尊嚴及人身安全是否已達通常可為忍受
    之程度為判斷，而此項判斷之準據，除以所呈現之客觀傷害事實外，亦應斟酌夫
    妻之一方對他方之誠摯基礎是否已動搖並危及婚姻關係之維繫，而夫妻之一方對
    他方施以暴力行為，在一定之程度上即係對他方之人格尊嚴及人身安全為相當之
    侵犯，如有慣行性之毆打、恐嚇、強索金錢之行為，或所為暴力行為逾越一般夫
    妻間爭執所可容忍之肢體侵犯程度，本院即認屬動搖夫妻間誠摯相待而危及婚姻
    關係維繫之行為，夫妻受侵犯之一方，即可認達受他方不堪同居虐待之程度，而
    得訴請離婚。
二、本件原告主張其於與被告現仍尚存續之婚姻關係中，於婚後經常受被告毆打，且
    因被告積欠賭債太多，常向原告強索金錢，原告若不遂其願，即動輒以毆打或以
    要殺害原告母子等言詞恐嚇原告，原告不堪其擾而離家，惟被告仍糾纏原告不休
    之事實，業據其提出戶籍謄本一份、聲請調解筆錄一份為證，且經證人即兩造子
    女蘇文進、蘇文慶、林蘇淑娟分別到庭證述：「從小我父親就經常向我母親要錢
    ，要不到就打她，且我父親在外積欠賭債太多，我們只好到處搬家躲避債務，我
    母親不論搬到哪裡，我父親都會去找她要錢或打人，我們三個小孩都希望父母能
    離婚，因為母親太痛苦了。」、「我哥哥以上所述皆實在，我父親常向我母親要
    錢，並騷擾我母親」、「我兩個哥哥所述均實在，我父親常找我媽媽要錢，還打
    她，因為我父親在外欠人家錢太多，我們為了躲債，才搬到阿蓮的，我父親曾持
    刀要殺我媽媽。」等語。經核上述三名證人為兩造子女，理應故為不實證詞以達
    兩造離婚之目的，是其等證詞自有相當可信度，被告空言否認有原告所指述之毆
    打、恐嚇等行為，難予採信。
三、依前述被告平日對原告所作所為顯示，被告對原告之人身安全已有相當之侵犯，
    且以被告經常向原告強索金錢，未遂則以拳腳相向或言詞恐嚇之行為，其對原告
    個人人格尊嚴已無相當之尊重，本院認被告所為，已逾越一般夫妻間爭執所可容
    忍之肢體侵犯程度，並已屬動搖夫妻間誠摯相待基礎而危及婚姻關係維繫之行為
    ，該行為應可認達不堪同居虐待之程度。從而，原告以受他方不堪同居之虐待為
    由，訴請離婚，即有理由，應予准許。至原告本於難以維持婚姻之重大事由訴請
    離婚部分，因上開事由即可為准予離婚之判決，故此部分本院不再審酌，併予敘
    明。
丙、結論：原告之訴，為有理由，並依民事訴訟法第七十八條，判決如主文。
中      華      民      國    八十九    年      一      月    十四    日
                              臺灣高雄地方法院民事第五庭
~B法      官  管安露
右為正本，係照原本作成。
如不服本判決，應於送達後廿日內，向本院提出上訴狀。
中      華      民      國    八十九    年      一      月     十四     日
~B法院書記官  洪烽崇


司法院資訊處製作；財團法人民間司法改革基金會備份。
